臺灣高等法院刑事判決　　　　　　　　 94年度上易字第623號
　　上　訴　人
　　即　被　告　　乙○○
上列上訴人因傷害案件，不服臺灣士林地方法院93年度易字第71
1號，中華民國94年1月31日第一審判決（起訴案號：臺灣士林地
方法院檢察署93年度偵字第4986號聲請簡易處刑及由移送該署93
年度偵字第7664號併案審理，經原審認不宜簡易處刑判決，改依
通常程序審理），提起上訴，本院判決如下：
    主  文
原判決撤銷。
乙○○連續以加害身體之事，恐嚇他人致生危害於安全，處有期
徒刑貳月，如易科罰金，以參佰元折算壹日。
    事  實
一、乙○○與甲○○為鄰居，因機車停放問題心生嫌隙，詎乙○
    ○竟基於概括之犯意，於民國（下同）九十三年四月三十日
    上午十一時許，因甲○○追打乙○○飼養的狗，該狗自甲○
    ○住處旁之階梯往下逃往乙○○所住居之地下室時，甲○○
    以其所有安全帽丟擲該狗，乙○○因此非常不滿，其應注意
    其所有長約三十公分之刀子一支非常鋒利，稍一不慎，極易
    造成他人傷害，故不可對人拔刀相向，以避免他人遭到人身
    傷害，竟仍基於加害身體威嚇之犯意，入內攜出該刀，欲找
    甲○○理論，適甲○○為撿拾滾落之安全帽而下樓至乙○○
    住處門口旁，乙○○右手持刀直指甲○○身體，一再嚇問甲
    ○○：「你要怎樣？」，甲○○見狀心生畏懼，因恐乙○○
    對其不利，立即伸出左手，猛力撥打乙○○右手，欲撥開乙
    ○○手上之刀，震盪間乙○○手上之刀不慎劃到甲○○之左
    腹部，造成甲○○左側腹部撕裂傷（九公分撕裂傷）。甲○
    ○隨即前往醫院就醫，並向轄區派出所報警而對乙○○提出
    告訴，旋於同日下午五時許，甲○○自派出所返家時，在住
    處門口又遇見乙○○，甲○○遂將其已提出告訴一事告知乙
    ○○，乙○○聞言，復基於前開恐嚇之概括犯意，再度向甲
    ○○嚇稱：「我的刀子磨的利利的，隨時可以比高下，要再
    削一下（台語）」等語，以加害身體之事再次恐嚇，致甲○
    ○心生畏懼。
二、案經甲○○訴由台北市政府警察局內湖分局報請台灣士林地
    方法院檢察署檢察官聲請簡易判決處刑，原審改依通常程序
    審理及檢察官移送併案處理。
    理  由
一、訊據被告乙○○對於九十三年四月三十日上午十一時十分許
    ，告訴人甲○○以安全帽丟擲被告所飼養之狗後，為撿拾安
    全帽而至地下室，被告持刀與告訴人相向，因告訴人左手撥
    打被告右手欲撥開被告手上之刀，震盪間該刀不慎劃傷告訴
    人之左腹部之事實坦承不諱，核與告訴人之指訴情節相符，
    並有診斷證明書一件在卷可稽，被告持刀相向，過失傷及告
    訴人身體之犯行，堪以認定。
二、惟被告矢口否認有何連續恐嚇之犯行，辯稱：九十三年四月
    三十日上午十一時十分許，是告訴人先拿東西丟伊，沒有丟
    到後，再拿起鐵棍，伊才回家拿四方型菜刀去跟告訴人理論
    ，持刀離告訴人身體約有二十公分以上，伊並沒有恐嚇告訴
    人意思，只是純粹找他理論；九十三年四月三十日下午五時
    許，伊於告訴人住處門口，適見告訴人返家，因告訴人之前
    曾揚言欲找人將伊幹掉，伊雖對告訴人說：「有種，大家各
    拿一把菜刀，看誰要死」等語，然並未向告訴人嚇稱：「我
    的刀子磨的利利的，隨時可以比高下，要再削一下（台語）
    」云云。
三、惟查：
（一）被告於九十三年四月三十日上午十一時十分許，因告訴人
      甲○○以安全帽丟擲被告所飼養之狗後，為撿拾安全帽而
      至地下室，被告持長約三十公分之刀子與告訴人相向，因
      告訴人左手撥打被告右手，欲撥開被告手上之刀，震盪間
      該刀不慎劃傷告訴人之左腹部，已如前述，而告訴人遭該
      刀劃傷前，被告右手持刀，正質問告訴人：「你要怎樣？
      」，並等待告訴人回答，告訴人突然伸出左手，猛力撥打
      乙○○之右手，此舉係出乎被告之意料，被告一時反應不
      過來等情，亦經告訴人陳述在卷（詳見原審93年12月21日
      審判筆錄第6頁、第7頁、第10頁、第11頁、本院94年5月9
      日準備程序筆錄），足見告訴人之左腹部遭被告所持之刀
      劃傷乙節，非被告所預見，是檢察官於聲請簡易判決處刑
      書上稱，被告對於告訴人受到前揭傷害之結果應有所預見
      仍執意為之，被告具有傷害之故意，而認係犯刑法第二百
      七十七條第一項之傷害罪等語，尚有未合。然前述刀子，
      長約三十公分，被告用來切魚等語，已經被告坦陳在卷（
      詳見93年度偵字第4986號第36頁），可見該刀非常鋒利，
      被告於本院辯稱係拿四方型菜刀云云，實屬卸責之詞。被
      告與告訴人間先前因被告機車停放位置問題已生嫌隙，告
      訴人復對被告之狗丟擲安全帽，此為被告及告訴人二人所
      不爭執，顯見彼時雙方正處於劍拔弩張，隨時可能爆發激
      烈衝突。告訴人指稱被告以該刀抵住告訴人之腹部，惟被
      告堅詞否認之，並辯稱離告訴人身體有二十公分以上等語
      。然依被告所供，其所持該刀距離告訴人之腹部約僅20公
      分，此為被告於原審審理時所供認（詳見原審93年12月21
      日審判筆錄第2頁、第11頁），而被告係一成年男子， 其
      雖無意傷人，然其對於持該刀於雙方隨時可能爆發嚴重衝
      突之情況下，為如此近距離之接近，稍一不慎，即會造成
      告訴人傷害一情，當可預見，其竟疏未注意及此，仍持刀
      相向，終造成告訴人前揭傷害，被告有過失傷害犯行甚明
      。而被告對於持刀恐嚇告訴人一節，雖辯稱：因告訴人以
      安全帽追打伊狗，並揚言不可再讓其看到伊狗，否則將幹
      掉伊及伊狗，伊乃持刀欲與告訴人理論，並無恐嚇之意云
      云，惟查，告訴人對此否認有出言對被告恐嚇有欲加害被
      告或被告之狗之言詞。然退步言之，縱認告訴人確有該等
      言詞，被告理應依法提出告訴或報警處理，惟其持刀相向
      ，其私力救濟，為法所不許，且被告雖無意傷害告訴人，
      惟其此情況下，竟持該刀逼近告訴人，並一再出言陳嚇稱
      甲○○：「你要怎樣？」之語，按其犯意，旨在威嚇告訴
      人，灼然甚明，告訴人因恐被告對其不利，而以左手撥打
      被告之右手，業如前所述及，告訴人確實因而心感畏怖亦
      明，此亦據告訴人陳述在卷，故被告此部分恐嚇犯行甚明
      。
（二）又九十三年四月三十日下午五時許，告訴人就醫及向轄區
      派出所提出告訴後，返抵住處門口時又遇見被告，告訴人
      將其提出告訴一事告知乙○○，乙○○聞言，向甲○○嚇
      稱：「我的刀子磨的利利的，隨時可以比高下，要再削一
      下（台語）」等語等節，已據告訴人指述在卷，而被告確
      曾向告訴人說「刀子磨得利利的，要不要削一下（台語）
      」，亦經證人即告訴人之配偶林羿證述在卷（詳見原審
      94 年1月4日審判筆錄第4頁），且被告復自承確曾對告訴
      人說：「一人各拿一把菜刀，看誰先死掉」等語（詳見原
      審94年1月4日審判筆錄第13頁、本院94年5月9日準備程序
      筆錄），其當時出言所陳內容雖與告訴人及證人林羿之
      供述並不完全相同，但其恐嚇意思相差無幾，均足以使他
      人心感畏懼，且告訴人亦陳稱因而心生畏懼，故被告辯稱
      伊並無恐嚇告訴人犯意云云，顯為飾卸之詞，不足採信。
      故被告以前揭言詞恐嚇告訴人部分，亦堪認定。
（三）綜前開所述，本件被告有連續恐嚇及過失傷害犯行已臻明
      確，應予論罪科刑。
（四）至於被告雖聲請本院就被告及告訴人二人送請鑑定機關實
      施測謊鑑定。惟按，刑事訴訟法係採自由心證主義，於不
      違背經驗法則及論理法則之情況下，由法院本於確信，綜
      合全辯論意旨予以判斷，各別案件應採何種證據方法，應
      否實施鑑定程序，均由法院依具體情況決定之。而測謊鑑
      定，係就受測者對相關事項之詢答，對應其呼吸、膚電、
      心脈血壓等反應而判斷其對測試主題是否說實話，故其施
      測標的必須是具體事實行為，且該鑑定結果於符合測謊基
      本要件，而具有證據能力者，固可為審判之參考，但不能
      作為判斷之唯一證據，該鑑定結果是否可採、可信度如何
      ，仍應由法院綜合全部卷證資料予以斟酌研判。查本案被
      告與告訴人間先後曾有多次衝突，場面混亂，受測行為主
      題不夠具體明確，混亂中被告等人對於自身或他人所為，
      未必有深刻之記憶。又本案關於傷害、過失傷害及恐嚇行
      為及其犯意之有無等項，事涉主觀認知及雙方表達方式、
      理解能力，不宜作為施測標的，況且本件事證已臻明確，
      業如前述，自無再行送請實施測謊鑑定之必要，併此敘明
      。
四、核被告所為係犯刑法亦第三百零五條之恐嚇危害安全罪、第
    二百八十四條第一項前段之過失傷害罪，檢察官認被告係犯
    同法第二百七十七條傷害罪，尚有未合，起訴法條應予變更
    。被告先後二次恐嚇犯行，時間緊密，所犯構成要件相同，
    顯係基於概括犯意而為之，為連續犯，應依刑法第五十六條
    規定以一罪論，又被告第一次犯行中，以一持刀之行為恐嚇
    告訴人，並不慎傷及告訴人，係屬一行為觸犯兩罪名，應依
    刑法第55條前段從一重之恐嚇罪處斷。移送併案審理部分雖
    未據檢察官起訴，惟與起訴事實部分有連續犯之裁判上一罪
    關係，對此部分，本院自得併予審理，附此敘明。
五、原審因認被告罪證明確，予以論罪科刑，固非無據。惟查，
    原審對於九十三年偵字第七六六四號中有關被告另於九十二
    年八月間某日晚間，復對呂婉如、呂婉如之配偶李芳修及甲
    ○○等人出言恐嚇犯嫌部分，併予審理，惟查該併案部分，
    時間與本院起訴部分相隔八個月之久，時間已難謂有緊接可
    言，且此併案事實雙方發生爭執原因，肇因於機車停放地點
    問題，而本起訴事實雙方係因甲○○追打被告所飼養的狗所
    起爭執，原因亦非相同，實難認此併案部分與起訴事實部分
    有連續犯之裁判上一罪關係，原審併予審理，自有未合，又
    併案事實部分，有關被告於九十三年四月三十日下午五時，
    復於住處門口，再度向甲○○恐嚇犯行部分，被告僅係對告
    訴人甲○○出言恐嚇，並未對甲○○配偶林羿出言恐嚇，
    原審認被告係一恐嚇行為對甲○○、林羿二人恐嚇云云，
    亦有未合。上訴人即被告上訴意旨否認全部犯行雖無理由，
    惟對於前開併案部分則有理由，自應由本院撤銷原審判決，
    另行判決。爰審酌被告與告訴人係鄰居，本應敦親睦鄰，和
    諧相處，雙方如有誤會，亦應充分溝通，尋求和平解決之道
    ，惟竟僅因狗叫問題與告訴人發生齟齬，並出言或持刀恐嚇
    ，致告訴人居家生活遭受威脅，並參酌被告之犯罪手段、次
    數、品行、智識程度，及案件繫屬後，雖迭經檢察官、法官
    再三勸諭，仍拒絕進行任何溝通或和解事宜，未有絲毫悔意
    等一切情狀，量處如主文所示之刑，並諭知易科罰金之折算
    標準。被告於九十三年四月三十日上午持以威嚇告訴人之刀
    一支，事後業經被告丟棄而告滅失，已據被告供明在卷，爰
    不為沒收之諭知，併此指明。
六、台灣士林地方法院檢察署九93年12月8日士檢法93偵7664 字
    第8207號函送併案審理，其中部分併辦意旨謂（一）於九十
    二年八月間某日晚間，與甲○○之妹呂婉如因機車停放位置
    發生口角爭吵，乙○○竟以加害他人生命、身體之事恐嚇呂
    婉如、呂婉如之配偶李芳修及甲○○等人稱：「我一個人，
    你們一家人，我隨時可以殺你們，我的刀子磨得很利」等語
    ，致呂婉如三人均心生畏懼云云，惟查，此部分併案事實，
    時間與本院起訴部分相隔八個月之久，時間已難謂有緊接可
    言，且此併案事實雙方發生爭執原因，肇因於機車停放地點
    問題，而本起訴事實雙方係因甲○○追打被告所飼養的狗所
    起爭執，原因亦非相同，實難認此併案部分與起訴事實部分
    有連續犯之裁判上一罪關係，應退回由檢察官另行處理。（
    二）又認被告於九十三年七月十三日晚間八時許，與告訴人
    再度發生口角衝突，爭吵中，告訴人向在地下室之被告丟擲
    油漆桶及鐵管，致被告手指受傷（受有右手指中指遠端指節
    撕裂傷合併皮膚缺損及右手指中指遠端指骨骨折等傷害，告
    訴人傷害部分業經檢察官另案聲請簡易判決處刑），被告復
    基於恐嚇之犯意，朝告訴人丟擲菜刀，就此部分因認被告另
    涉有恐嚇罪嫌，與前揭聲請簡易判決處刑事實部分有連續犯
    之裁判上一罪關係而移送併案審理。然查，被告於前揭時地
    朝告訴人丟擲菜刀行為一事，已經告訴人、證人曾建文指證
    在卷，且亦經被告坦承在卷，就此部分固堪認為真實。惟告
    訴人於本院審理中指稱：因被告故意以其機車撞擊伊機車油
    箱，伊制止不聽，乃將手上之冷氣機電容器往地上丟，被告
    即往地下室拿出二把刀子，伊遂再將油漆桶往告訴人地下室
    樓梯口丟擲等語。被告則辯稱：告訴人先後對伊丟擲砧板之
    類物品、油漆桶及鐵管，致伊手指受傷後，復持四、五公尺
    長之刀器自一樓往地下室衝下來，伊始朝告訴人丟擲菜刀等
    語。是被告朝告訴人丟擲菜刀與告訴人丟擲油漆桶、鐵管之
    時間先後順序為何，被告及告訴人二人各執一詞，莫衷一是
    。經查，證人曾建文於偵查中證稱：被告於前揭時地自外購
    物返家，於一樓門口時看見告訴人，下樓前確曾出言辱罵告
    訴人，告訴人聞言即將冷氣機之電容器丟向被告，未擲中，
    被告即走下地下室，嗣後被告往上丟擲菜刀，告訴人亦對擲
    油漆桶，究係被告丟擲菜刀抑告訴人丟擲油漆桶，何者為先
    ，伊不清楚，其後告訴人再對被告丟擲鐵管等語（詳見93年
    度偵字第7664號第31頁、第32頁），其中關於告訴人先將冷
    氣機之電容器丟向被告一節，核與告訴人於偵查中所陳：「
    他停機車時又故意撞我門口的油桶，他罵我看什麼東西，我
    就拿出一個小容器丟他，但沒有打到他」等語（詳見93年 9
    月6日訊問筆錄第2、3頁）， 足證被告辱罵告訴人後，告訴
    人一怒之下，先對被告丟擲電容器，已無疑義。而告訴人對
    被告丟擲電容器，雖未中，但曾發出很大聲音，亦經曾建文
    證述在卷，顯見告訴人以該電容器丟擲被告，苟丟中，仍足
    以傷及被告身體，伊時舊恨未了，再添新仇，被告於遭告訴
    人攻擊之情況下入內拿出菜刀往一樓告訴人方向丟擲，堪認
    其係出於傷害告訴人之故意而為之，而非僅出於威嚇之意甚
    明，是被告所為核與恐嚇罪之構成要件尚屬有間，故被告此
    部分行為核與本件並無連續犯之裁判上一罪關係，非本件起
    訴效力所及，本院自無從併予審理，應退回檢察官另行處理
    ，併此敘明。
據上論斷，應依刑事訴訟法第369條第1項前段、第364條、第299
條第1項前段、第300條，刑法第56條、第284條第1項前段、第30
5條、第55條前段、第41條第1項， 罰金罰鍰提高標準條例第1條
前段、第2條，判決如主文。
本案經檢察官黃柏齡到庭執行職務。
中　　華　　民　　國　　94　　年　　7　　月　　 12　　日
　　　　　　　　　刑事第四庭    審判長法　官  許增男
　　　　　　　　　　　　　　　　　    法　官  謝靜恒
　　　　　　　 　 　　　　　　　　　　法　官  周煙平
以上正本證明與原本無異。
不得上訴。
                                      書記官  蕭麗珍
中　　華　　民　　國　　94　　年　　7 　　月　　14　　日
附錄：本案論罪科刑法條
刑法第284條第1項前段
因過失傷害人者，處六月以下有期徒刑、拘役或五百元以下罰金
。
刑法第305條
以加害生命、身體、自由、名譽、財產之事，恐嚇他人致生危害
於安全者，處二年以下有期徒刑、拘役或三百元以下罰金。
